最高法院刑事判決　　　　　　　　　 111年度台上字第2076號
上　訴　人　劉育儒
 
 
　　　　　　莫尚儒
 
 
　　　　　　任禹丞
 
 
　　　　　　蘇品倫
 
 
 
上列上訴人等因重傷害未遂案件，不服臺灣高等法院中華民國11
1年1月6日第二審判決（110年度上訴字第120 號，起訴案號：臺
灣臺北地方檢察署108 年度偵字第9124號），提起上訴，本院判
決如下：
    主  文
上訴駁回。
    理  由
一、按刑事訴訟法第377 條規定，上訴於第三審法院，非以判決
    違背法令為理由，不得為之。是提起第三審上訴，應以原判
    決違背法令為理由，係屬法定要件。如果上訴理由書狀並未
    依據卷內訴訟資料，具體指摘原判決不適用何種法則或如何
    適用不當，或所指摘原判決違法情事，顯與法律規定得為第
    三審上訴理由之違法情形，不相適合時，均應認其上訴為違
    背法律上之程式，予以駁回。
二、本件原審審理結果，認定上訴人劉育儒、莫尚儒、任禹丞、
    蘇品倫有如原判決事實欄所載使人受重傷未遂之犯行明確，
    因而撤銷第一審關於莫尚儒、任禹丞、蘇品倫（下稱莫尚儒
    3 人）部分之科刑判決，變更檢察官所引起訴法條，改判仍
    論處莫尚儒3 人共同犯重傷未遂罪刑；另維持第一審變更檢
    察官所引起訴法條，論處劉育儒共同犯重傷未遂罪刑之判決
    ，駁回劉育儒在第二審之上訴，已載認其調查、取捨證據之
    結果及憑以認定犯罪事實之心證理由。並就上訴人4 人否認
    犯行之供詞及所辯各語，認非可採，予以論述及指駁。
三、共同正犯間，在合同意思範圍內，相互利用他人之行為，以
    達其犯罪之目的，原不必每一階段均參與，祇須分擔犯罪行
    為之一部，即應對於全部所發生之結果共同負責。且數共同
    正犯之間，原不以直接發生犯意聯絡者為限，即有間接之聯
    絡者，亦包括在內，也不限於事前有所協議，於行為當時，
    基於相互之認識，以共同犯罪之意思參與者，亦無礙於共同
    正犯之成立。是以共同正犯之行為，應整體觀察，就合同犯
    意內所造成之結果同負責任，而非僅就自己實行之行為負責
    。又殺人、重傷、傷害三罪之區別，在於行為人下手加害時
    之犯意，亦即加害時是否有使人喪失生命，或使人受重傷，
    或僅傷害人之身體健康之故意以為斷。行為人究竟係基於何
    種故意實行犯罪行為，乃個人內在之心理狀態，通常無法以
    外部直接證據證明其內心之意思活動，是以法院在欠缺直接
    證據之情況下，尚非不得綜合各種間接或情況證據，本諸社
    會常情及人性觀點，依據經驗法則及論理法則加以認定。至
    於受傷處是否為致命部位以及傷痕多寡，輕重如何，加害人
    所使用之兇器為何，有時雖可供為認定事實之參考，究不能
    執為區別犯意之絕對標準。原判決綜合莫尚儒3 人與劉育儒
    之部分供詞，證人張圓耀（告訴人）、許庭維之證言，卷附
    病歷資料、診斷證明書、監視錄影光碟、勘驗筆錄及截圖，
    佐以扣案開山刀1 把，暨案內其他證據資料，相互勾稽結果
    ，憑以認定莫尚儒3 人與劉育儒、共犯蕭家庠（經第一審法
    院判處共同重傷未遂罪刑確定）等人，因劉育儒與張圓耀相
    約談判債務糾紛未果，分別持開山刀、辣椒水等物，包圍攻
    擊張圓耀，造成張圓耀受有右手第四、五指伸指肌及伸腕肌
    肌肉斷裂、左手第四指指神經斷裂、左手第五指外傷性截肢
    、腹部撕裂傷、右手前臂撕裂傷等傷害，經送醫救治始免於
    生重傷害結果之犯罪事實，依序記明所憑之證據及認定之理
    由。並敘明莫尚儒3 人於案發時均為具一定智識程度之成年
    人，對於當時所持開山刀之刀刃甚為鋒利，具相當程度之殺
    傷力，且人之肢體乃職司人體活動機能之重要及脆弱部位，
    顯可知悉及辨識，復以本件衝突起因、行兇動機、攻擊部位
    、下手力道、攻擊過程及張圓耀傷勢等情綜合考量，何以足
    認莫尚儒3 人預見多人分工共同持刀圍攻、揮砍之行為，可
    能造成肢體機能遭受毀敗或嚴重減損之重傷結果，其等如何
    主觀上有重傷害之不確定故意，均已論述綦詳。另就莫尚儒
    3 人如何應對合同重傷犯意範圍內所發生之全部結果，共同
    負責，而為共同正犯之理由，亦論述明白。凡此，概屬原審
    採證認事職權之適法行使，所為論斷說明，與經驗法則及論
    理法則俱屬無違，核無違法可言。又原判決綜合調查證據結
    果取捨判斷後，認事證已明，而為論處，縱張圓耀經送醫救
    治後未頻繁回診或復健，然尚無足影響其受有前述傷害，核
    屬重傷害未遂之客觀事證及判斷。莫尚儒3 人上訴意旨仍執
    陳詞，重為事實爭執，指摘原判決有調查未盡、違背證據法
    則、理由不備及矛盾之違法，並非適法之第三審上訴理由。
四、刑之量定，屬為裁判之法院得依職權自由裁量之事項，苟其
    量刑已以行為人之責任為基礎，並斟酌刑法第57條各款所列
    情狀，在法定刑度內，酌量科刑，無顯然失當或違反公平、
    比例及罪刑相當原則者，亦無偏執一端，致明顯失出失入情
    形，即不得任意指為違法或不當。本件原判決已詳敘以劉育
    儒、任禹丞之責任為基礎，並具體審酌關於刑法第57條科刑
    等一切情狀，在罪責原則下適正行使其量刑之裁量權，說明
    任禹丞有情輕法重之情形，並已實質彌補損害，而適用刑法
    第59條之規定酌減其刑，量定有期徒刑1年6月之論據，及維
    持第一審就劉育儒所犯罪責量刑之理由，客觀上並未逾越法
    定刑度，亦與罪刑相當原則無悖，難認有濫用其裁量權限之
    違法情形。劉育儒、任禹丞上訴意旨漫指原判決量刑過重等
    語，係對原審量刑職權之合法行使，任意指摘，同非適法之
    第三審上訴理由。
五、綜合前旨及其他上訴意旨，無非係置原判決所為明白論斷於
    不顧，徒憑己意而為相異評價，重為事實之爭執，或對於事
    實審法院取捨證據、自由判斷證據證明力與量刑之職權行使
    ，徒以自己說詞，任意指為違法，或單純為事實上枝節性之
    爭辯，與法律規定得為第三審上訴理由之違法情形，不相適
    合。本件上訴人4人上訴違背法律上之程式，俱應予駁回。
據上論結，應依刑事訴訟法第395條前段，判決如主文。
中    華    民    國   111    年    5     月    25    日
                  刑事第八庭審判長法  官  何  菁  莪  
                                  法  官  朱  瑞  娟  
                                  法  官  劉  興  浪  
                                  法  官  高  玉  舜  
                                  法  官  何  信  慶  
本件正本證明與原本無異
                                  書記官
中    華    民    國   111    年    5     月    31    日